臺灣臺中地方法院刑事判決　
111年度訴字第820號
公  訴  人  臺灣臺中地方檢察署檢察官
被      告  張軒晟




上列被告因偽造文書等案件，經檢察官提起公訴（111年度偵字
第2490號、第5688號）及移送併辦(111年度偵字第14578號、第1
5461號)，被告於準備程序中就被訴事實為有罪之陳述，經告知
簡式審判程序之旨，並聽取公訴人、被告之意見後，本院合議庭
裁定由受命法官獨任進行簡式審判程序，判決如下：
    主    文
丁○○犯如附表二所示之罪，均累犯，各處如附表二所示之刑及沒
收。應執行有期徒刑柒月，如易科罰金，以新臺幣壹仟元折算壹
日。
    犯罪事實
一、丁○○前因向其母戊○○借用其名下國泰世華商業銀行股份有限
    公司（下稱國泰世華銀行）信用卡因此得知其信用卡卡號、
    有效期限及授權碼等信用卡資訊（卡號等資訊均詳卷），竟
    意圖為自己不法之所有，基於詐欺取財及行使偽造準私文書
    之犯意，於附表一所示時間，登入富邦momo網路商店及樂購
    蝦皮網路商店進行購物，付款時則輸入戊○○上開國泰世華銀
    行信用卡之卡號、有效期限及授權碼等資料，以此方式偽造
    用以表示戊○○同意以上述信用卡支付如附表一所示消費金額
    之電磁紀錄之準私文書後，再以網路授權付款之方式，將上
    述不實之刷卡訂單之準私文書以網際網路傳輸至附表一所示
    之網路商店，而行使上開準私文書，致使該等網路商店、國
    泰世華銀行均陷於錯誤，誤認係戊○○本人或為其授權之人使
    用上述信用卡進行消費付款，國泰世華銀行因而撥款如附表
    一編號1、4至7、9至10、12所示款項予如附表一各該對應編
    號所示之網路商店，附表一各該編號所示之網路商店進而寄
    送如附表一各該編號所示之商品予丁○○，而附表一編號2、3
    、8、11所示交易款項部分，則因戊○○向國泰世華銀行提出
    消費爭議交易聲明，故經國泰世華銀行扣回刷退此部分之交
    易款項，附表一編號2、3、8、11所示之網路商店即富邦媒
    體科技股份有限公司(下稱富邦科技公司)因此未取得附表一
    編號2、3、8、11所示之消費款項，惟商品業經富邦科技公
    司寄出，丁○○因此仍詐得如附表一編號2、3、8、11所示之
    商品，足生損害於戊○○、富邦科技公司(如附表編號2、3、8
    、11所示交易部分)及國泰世華銀行對於信用卡交易管理之
    正確性。
二、案經戊○○、國泰世華銀行委任告訴代理人丙○○、富邦科技公
    司委任告訴代理人乙○○訴由臺中市政府警察局第二分局及豐
    原分局報告臺灣臺中地方檢察署檢察官偵查起訴及移送併辦
    。
    理    由
一、上揭事實，業據被告丁○○(下稱被告)於警詢、偵訊、本院準
    備程序及審理時坦承不諱（見偵2490卷第76頁、偵5688卷第
    42頁、偵14578卷第21-25頁、偵15461卷第23-25頁、本院訴
    字卷第152、165頁），核與證人即告訴人戊○○於警詢及偵訊
    時之證述、告訴代理人丙○○、乙○○於警詢或偵訊時之指述大
    致相符(見偵2490卷第33-37、75-77、67頁、偵15461卷第27
    -29頁、偵14578卷第31-33、69-70頁)，並有國泰世華銀行
    信用卡交易明細表、國泰世華銀行持卡人爭議交易聲明書、
    新加坡商蝦皮娛樂店商有限公司臺灣分公司110年10月28日
    蝦皮電商字第02110280545號函所附消費紀錄、臺中市政府
    警察局第二分局育才派出所110年10月1日受（處）理案件證
    明單、受理各類案件紀錄表、財團法人聯合信用卡處理中心
    110年11月5日扣款傳真信函、富邦科技公司重大事件通報紀
    錄表、內政部警政署反詐騙諮詢專線紀錄表、臺北市政府警
    察局內湖分局港墘派出所110年12月22日陳報單、受理各類
    案件紀錄表、受（處）理案件證明單、國泰世華銀行歷史消
    費明細表、信用卡訂貨資料、宅配貨物簽收單、聯邦銀行扣
    款通知函、富邦科技公司提供之信用卡訂貨資料、臺北市政
    府警察局內湖分局港墘派出所110年12月16日受（處）理案
    件證明單、受理各類案件紀錄表(見偵2490卷第39、43、47-
    51、53-55頁、偵14578卷第45-52、55-59頁、偵15461卷第3
    1-33、37-51、57頁)附卷可稽，足認被告前揭任意性自白與
    事實相符，應堪採信。本案事證明確，被告犯行均堪認定，
    皆應依法論科。
二、論罪科刑
(一)按錄音、錄影或電磁紀錄，藉機器或電腦之處理所顯示之聲
    音、影像或符號，足以為表示其用意之證明者，以文書論，
    刑法第220條第2項定有明文。而所謂電磁紀錄，係指以電子
    、磁性或其他無法以人之知覺直接認識之方式所製成之紀錄
    ，而供電腦處理之用者而言。又以網路線上刷卡之方式消費
    購買商品及服務，係以電腦設備上網輸入信用卡持卡人姓名
    、卡號、有效期限、授權碼等電磁紀錄，用以表徵持卡人同
    意或授權透過網路購買商品、服務及以信用卡支付價款之意
    思，而偽造不實之線上刷卡消費之電磁紀錄，依刑法第220
    條第2項之規定，自應以文書論。經查，被告輸入告訴人戊○
    ○申辦之國泰世華銀行信用卡卡號、有效年月、授權碼等資
    訊，以線上刷卡之方式消費，使上開資料顯示於電子設備影
    像螢幕上，用以表彰該刷卡內容為告訴人戊○○本人或授權他
    人所製作，此經電子設備螢幕上所示文字，性質上屬電磁紀
    錄，依刑法第220條第2項規定，自應以文書論。故被告如附
    表二所為，乃係佯以真正持卡人或經授權之人於網路商店刷
    卡消費，並偽造不實之消費電磁紀錄之準私文書，而向網路
    商店表示刷卡購物之意，使各該網路商店誤認被告為真正持
    卡人或經授權之人，而分別交付如附表一所示之商品予被告
    ，及致使國泰世華銀行陷於錯誤，而支付如附表一編號1、4
    至7、9至10、12所示之購物款予網路商店，是核被告就附表
    二所為，均係涉犯刑法第216條、第210條、第220條第2項之
    行使偽造準私文書罪及同法第339條第1項之詐欺取財罪。又
    被告偽造準私文書後，復持以行使，其偽造準私文書之低度
    行為，為其後之行使偽造準私文書之高度行為所吸收，均不
    另論罪。至於起訴書雖記載被告就附表二編號2、5部分所示
    犯行僅為未遂，然被告已取得如附表一編號2、3、8、11所
    示之商品，故仍屬詐欺取財既遂，公訴意旨就此部分容有誤
    會，而既遂犯與未遂犯，其基本犯罪事實並無不同，僅犯罪
    之態樣或結果有所不同，尚不生變更起訴法條之問題，復經
    本院當庭告知被告此部分罪名(見本院卷第151頁)，自無礙
    於被告防禦權之行使，併此敘明。又臺灣臺中地方檢察署檢
    察官111年度偵字第14578號、第15461號移送併辦部分，與
    起訴書附表編號2、3、8、11部分之交易時間、對象、金額
    均一致，為事實上同一案件，本院自應併予審究，另此敘明
    。
(二)競合之說明
　1.被告就附表二編號2至6所為各次犯行，均係出於同一盜刷告
    訴人戊○○所申辦之上開信用卡之目的，而於同一日之密切接
    近時間內，於同一網路商店先後刷卡消費，各行為之獨立性
    極為薄弱，依一般社會健全觀念，難以強行分開，且係侵害
    同一法益，應視為數個舉動之接續施行，合為包括之一行為
    予以評價，較為合理，各屬接續犯，而分別為包括之一罪。
　2.被告就附表二所為各該犯行，均係以一行為同時觸犯行使偽
    造準私文書罪及詐欺取財罪，均為想像競合犯，各依刑法第
    55條前段規定，分別從一重之行使偽造準私文書罪處斷。
　3.被告就附表二所為7次犯行，係於不同日期或對不同網路商
    店所為之盜刷行為，施行詐術、行使偽造準私文書之日期、
    對象不同，故可認其犯意各別、行為互殊，應予分論併罰。
    至於公訴意旨認為被告成立12罪部分，容有誤會，併此敘明
    。
(三)刑之加重
　　查公訴檢察官已當庭主張被告構成下列累犯之事實，且公訴
    檢察官亦當庭表明被告於前案執行完畢不久後再犯本案，可
    見被告之刑罰反應力薄弱，請依刑法第47條第1項規定加重
    其刑等語(見本院卷第161、166頁)，堪認檢察官就本案構成
    累犯並應加重其刑等節，業已盡其舉證責任與說明、主張之
    義務，而本院審理時就此亦已踐行調查、辯論程序。又查，
    被告前因妨害性自主案件，經本院以107年度侵訴字第136號
    判決判處有期徒刑4月確定，於109年5月3日徒刑執行完畢等
    情，有臺灣高等法院被告前案紀錄表可參，其於5年以內故
    意再犯本件有期徒刑以上之各罪，均為累犯。被告於前案執
    行完畢後，相隔僅1年3月，即再為本案犯行，且前案與本案
    均屬故意犯罪，堪認被告有特別之惡性及刑罰反應力薄弱之
    情形，復核以本案所犯情節，亦無大法官釋字第775號解釋
    所指應量處最低法定刑，否則有違罪刑相當原則，暨有因無
    法適用刑法第59條減輕之規定，致其人身自由遭受過苛侵害
    之情形，爰均依刑法第47條第1項加重其刑。　　　　　
(四)爰以行為人之責任為基礎，審酌被告正值青年，不思以正途
    獲取所需，竟盜刷告訴人戊○○之信用卡，以詐得如附表一所
    示之商品，足以生損害於告訴人戊○○、富邦科技公司、國泰
    世華銀行，造成他人財物之損失，並危害信用卡之金融交易
    秩序，所為實屬不當；兼衡被告坦承犯行之態度；再考量被
    告已與告訴人國泰世華銀行達成調解，惟尚未與告訴人戊○○
    、富邦科技公司達成調解或和解，亦還未賠償各告訴人之損
    失等情，此有本院調解結果報告書、調解程序筆錄足佐；兼
    衡被告之素行、犯罪動機、目的、手段、詐得財物價值之高
    低、各告訴人損失情形，暨被告自陳學歷為高職肄業，之前
    從事八點檔培訓演員，經濟狀況勉持，沒有未成年子女需扶
    養等一切情狀(見本院卷第165頁)，分別量處如附表二所示
    之宣告刑，併均諭知易科罰金之折算標準，並斟酌被告所犯
    各罪侵害法益之異同、對侵害法益之加重效應、時間、空間
    之密接程度，而為整體評價後，定其應執行之刑如主文所示
    。　　　　　　
三、沒收部分
    按犯罪所得，屬於犯罪行為人者，沒收之；於全部或一部不
    能沒收或不宜執行沒收時，追徵其價額，刑法第38條之1第1
     項前段、第3項定有明文。經查，就附表一所示之商品，均
    為被告各次盜刷告訴人戊○○信用卡後，所詐得之財物，分別
    為被告就附表二所示各該犯行之犯罪所得，且未經扣案，爰
    依上開規定，分別於被告所犯之各罪項下，對被告宣告沒收
    ，並於全部或一部不能沒收或不宜執行沒收時，追徵其價額
    。又被告日後如陸續實際清償告訴人，檢察官對犯罪所得諭
    知沒收及追徵部分指揮執行時，自應扣除之，不能重複執行
    沒收，且告訴人並得依刑事訴訟法第473條第1項規定，於裁
    判確定後1年內，向檢察官聲請發還已沒收、追徵之犯罪所
    得，併此敘明。
四、據上論斷，依刑事訴訟法第273條之1第1項、第299條第1項
    前段，判決如主文。
本案經檢察官徐雪萍提起公訴及移送併辦，檢察官甲○○到庭執行
職務。　
中　　華　　民　　國　　111 　年　　11　　月　　16　　日
                  刑事第五庭    法　官  魏威至
以上正本證明與原本無異。
如不服本判決應於收受送達後20日內向本院提出上訴書狀，並應
敘述具體理由；其未敘述上訴之理由者，應於上訴期間屆滿後20
日內向本院補提理由書（均須按他造當事人之人數附繕本）「切
勿逕送上級法院」。
告訴人或被害人如不服判決，應備理由具狀向檢察官請求上訴，
上訴期間之計算，以檢察官收受判決正本之日起算。
　　　　　　　　　　　　　　　　書記官　林鈺娟　
中　　華　　民　　國　　111 　年　　11　　月　　16　　日
附錄論罪科刑條文：
中華民國刑法第339條
（普通詐欺罪）
意圖為自己或第三人不法之所有，以詐術使人將本人或第三人之
物交付者，處5年以下有期徒刑、拘役或科或併科50萬元以下罰
金。
以前項方法得財產上不法之利益或使第三人得之者，亦同。
前二項之未遂犯罰之。

中華民國刑法第210條
（偽造變造私文書罪）
偽造、變造私文書，足以生損害於公眾或他人者，處5年以下有
期徒刑。

中華民國刑法第216條
（行使偽造變造或登載不實之文書罪）
行使第210條至第215條之文書者，依偽造、變造文書或登載不實
事項或使登載不實事項之規定處斷。

中華民國刑法第220條
（準文書）
在紙上或物品上之文字、符號、圖畫、照像，依習慣或特約，足
以為表示其用意之證明者，關於本章及本章以外各罪，以文書論
。
錄音、錄影或電磁紀錄，藉機器或電腦之處理所顯示之聲音、影
像或符號，足以為表示其用意之證明者，亦同。

附表一：
編號 交易時間 網路商店名稱 盜刷金額（新臺幣） 詐得之財物(商品) 國泰世華銀行有無扣回交易款項 1 110年8月1日 13時29分 富邦科技公司所經營之富邦momo網路商店 1萬9000元 不詳商品 無 2 110年8月4日 13時33分 富邦科技公司所經營之富邦momo網路商店  1860元 NIKE DBREAK-TYPE經典復古鞋-CJ0000000 有 3 110年8月4日 15時16分 富邦科技公司所經營之富邦momo網路商店 757元 無限極緻20000PLUS無線充電Qi行動電源 有 4 110年8月4日 17時37分 樂購蝦皮網路商店-flgold 8960元 不詳商品 無 5 110年8月4日 17時38分 樂購蝦皮網路商店-f09109 9590元 不詳商品 無 6 110年8月4日 17時41分 樂購蝦皮網路商店-f09109 1萬1190元 不詳商品 無 7 110年8月4日 17時44分 樂購蝦皮網路商店-flgold 1萬5360元 不詳商品 無 8 110年8月7日 3時39分 富邦科技公司所經營之富邦momo網路商店 2萬4997元 APPLE蘋果福利品iPhone 11 Pro 256G 5.8吋智慧型手機 有 9 110年8月7日 5時34分 樂購蝦皮網路商店-flgold 1萬3860元 不詳商品 無 10 110年8月7日 5時40分 樂購蝦皮網路商店-flgold 9360元 不詳商品 無 11 110年8月7日 6時27分 富邦科技公司所經營之富邦momo網路商店  395元 倍思智能斷電C形燈快充充電線 有 12 110年8月7日 13時40分 樂購蝦皮網路商店-chamel 2060元 不詳商品 無 

附表二
編號 犯罪事實 宣告刑及沒收 1 附表一編號1部分 丁○○犯行使偽造準私文書罪，累犯，處有期徒刑肆月，如易科罰金，以新臺幣壹仟元折算壹日。未扣案之犯罪所得價值共新臺幣壹萬玖仟元之商品沒收，於全部或一部不能沒收或不宜執行沒收時，追徵其價額。 2 附表一編號2、3部分 丁○○犯行使偽造準私文書罪，累犯，處有期徒刑參月，如易科罰金，以新臺幣壹仟元折算壹日。未扣案之犯罪所得NIKE DBREAK-TYPE經典復古鞋(型號：CJ0000000)壹雙、無限極緻20000PLUS無線充電Qi行動電源壹個均沒收，於全部或一部不能沒收或不宜執行沒收時，追徵其價額。 3 附表一編號4、7部分 丁○○犯行使偽造準私文書罪，累犯，處有期徒刑肆月，如易科罰金，以新臺幣壹仟元折算壹日。未扣案之犯罪所得價值共新臺幣貳萬肆仟參佰貳拾元之商品沒收，於全部或一部不能沒收或不宜執行沒收時，追徵其價額。 4 附表一編號5、6部分 丁○○犯行使偽造準私文書罪，累犯，處有期徒刑肆月，如易科罰金，以新臺幣壹仟元折算壹日。未扣案之犯罪所得價值共新臺幣貳萬柒佰捌拾元之商品沒收，於全部或一部不能沒收或不宜執行沒收時，追徵其價額。 5 附表一編號8、11部分 丁○○犯行使偽造準私文書罪，累犯，處有期徒刑肆月，如易科罰金，以新臺幣壹仟元折算壹日。未扣案之犯罪所得iPhone 11 Pro智慧型手機壹支、倍思智能斷電C形燈快充充電線壹個均沒收，於全部或一部不能沒收或不宜執行沒收時，追徵其價額。 6 附表一編號9、10部分 丁○○犯行使偽造準私文書罪，累犯，處有期徒刑肆月，如易科罰金，以新臺幣壹仟元折算壹日。未扣案之犯罪所得價值共新臺幣貳萬參仟貳佰貳拾元之商品沒收，於全部或一部不能沒收或不宜執行沒收時，追徵其價額。 7 附表一編號12部分 丁○○犯行使偽造準私文書罪，累犯，處有期徒刑參月，如易科罰金，以新臺幣壹仟元折算壹日。未扣案之犯罪所得價值新臺幣貳仟陸拾元之商品沒收，於全部或一部不能沒收或不宜執行沒收時，追徵其價額。